臺灣臺南地方法院新市簡易庭民事判決
                                    110年度新簡字第489號
原      告  許芳鈺  
被      告  孫晋民  


上列當事人間確認車輛所有權事件，經本院於中華民國110年11
月10日言詞辯論終結，本院判決如下：
    主      文
確認車牌號碼0000-00號(引擎號碼K20A00000000號)之自用小客
車所有權自民國97年3月27日起已非原告所有。
訴訟費用新臺幣1,000元由被告負擔。
    事實及理由
一、按確認法律關係之訴，非原告有即受確認判決之法律上利益
    者，不得提起之，民事訴訟法第247條第1項前段定有明文。
    所謂即受確認判決之法律上利益，須因法律關係之存否不明
    確，致原告在私法上之地位有受侵害之危險，而此項危險得
    以對於被告之確認判決除去之者，始為存在（最高法院27年
    度上字第316號判例參照）。查車牌號碼0000-00(引擎號碼K
    20A00000000號)自用小客車(下稱系爭車輛)原為原告所有，
    據原告表示系爭車輛已於民國97年間讓渡他人，並輾轉由被
    告取得，其已非系爭車輛之車主，但迄未辦理車籍異動，以
    致系爭車輛之稅捐及違規均向伊追討，故提起本件確認之訴
    。被告雖不否認購買系爭車輛及占有之事實，但辯稱已將系
    爭車輛出售他人云云。是兩造顯就系爭車輛之所有權歸屬有
    所爭執，以致原告在法律上之地位將有受侵害之危險，原告
    提起本件確認之訴可認有確認利益，合先說明。
二、原告起訴主張： 
　㈠系爭車輛原為原告所有，原告於95年間以系爭車輛向訴外人
    邱○○借款新臺幣(下同)250,000元，並簽立流當車讓渡契約
    書，嗣因原告無力償還，邱○○便將系爭車輛連同行車執照一
    同取走，於97年3月27日將車輛出售予訴外人連○○，連○○於9
    7年3月28日將系爭車輛讓與交付訴外人陳○○，陳○○再於97年
    4月9日讓與訴外人阮○○，阮○○於97年10月初將車輛讓與訴外
    人林○○，林○○於97年10月16日將車輛讓與訴外人陳○○，陳○○
    於97年10月19日將系爭車輛讓與交付被告，是系爭車輛目前
    為被告所有。
　㈡系爭車輛自邱○○開始讓與交付所有權起，均未辦理車籍過戶
    手續，致系爭車輛所有稅款、交通罰單、停車費用等均由原
    告負擔，是原告有提起本件確認之訴必要。而上開稅款、罰
    單及停車費均自被告取得系爭車輛後所產生，僅因車籍資料
    仍登記原告名下，繳納通知均寄至原告處所，為釐清系爭車
    輛所有權歸屬，以確認系爭車輛自97年3月27日起即非原告
    所有，而為被告所有。爰依法提本件確認訴訟請求如聲明所
    示。
　㈢聲明：求為判決如主文所示。
三、被告答辯略以：
　㈠原告提出陳○○與被告簽立之汽車讓渡書，確實為被告簽名，
    被告對於原告主張無異議。買受時陳○○提供2塊原車牌、鑰
    匙、原車主身分證影本、行照、流當證明予被告，於97年10
    月19日在一處私宅與陳○○簽立汽車讓渡書。而被告當初是以
    作零件車替換零件使用為目的，花費190,000元買受系爭車
    輛，是被告買受系爭車輛後並無駕車上路行駛，原告聲稱之
    罰單與被告無關。
　㈡被告於106年1月10日在網路刊登廣告，與名字不詳僅有聯絡
    電話與名片之訴外人連先生以70,000元達成買賣合意。嗣被
    告委請兒子與連先生相約交車，連先生先給付被告兒子20,0
    00元後，要求先試車，便自行駕駛系爭車輛離去未再返回給
    付剩餘尾款，更自此銷聲匿跡，是系爭車輛由被告持續使用
    至106年1月10日，自該日起已非被告所有。因原告提起本件
    訴訟，且連先生經被告多次、多方查訪未果，已造成被告訴
    訟上困擾，被告便於110年10月14日向臺南市政府警察局永
    康分局永信派出所以侵占系爭車輛為由報案。是系爭車輛自
    106年1月10日起因買賣已交付連先生，被告已非系爭車輛所
    有人，相關稅款、罰單等費用與被告無關等語。　
四、本院之判斷： 
　㈠按質權人係經許可以受質為營業者，僅得就質物行使其權利
    。出質人未於取贖期間屆滿後五日內取贖其質物時，質權人
    取得質物之所有權，其所擔保之債權同時消滅，此民法第89
    9條之2定有明文。　　
　㈡本件原告主張因積欠訴外人借款，於97年間提供系爭車輛及
    相關車籍資料予訴外人，並於97年3月27日簽訂流當車讓渡
    書，故系爭車輛已因流當而非原告所有，並輾轉由被告取得
    之事實，已據提出所述相符之流當車讓渡契約書及汽車讓渡
    書二份為證，核與被告到庭陳稱：對於上述事實無異議。其
    中一份汽車讓渡書確實是伊的簽名，買受時陳○○提供2塊原
    車牌、鑰匙、原車主身分證影本、行照、流當證明予被告，
    是97年10月19日在一處私宅與陳○○簽立汽車讓渡書等語相符
    。是原告所有之系爭車輛已於97年3月27日因流當而喪失占
    有，依上開規定，原告自斯時起已非系爭車輛之所有人，而
    由質權人取得系爭車輛之所有權，被告則因輾轉讓與，自97
    年10月19日起占有系爭車輛，而為系爭車輛之所有權人之事
    實，應足認定。　　
　㈢承上調查，原告所有之系爭車輛，已於97年3月27日因流當及
    簽立讓渡契約，而喪失對於系爭車輛之所有權。然讓渡時，
    因契約雙方均未配合至監理機關完成車籍異動登記，以致系
    爭車輛迄今登記車主仍為原告，原告於近日接獲系爭車輛之
    稅捐及罰單，原告為免私法上之地位有受侵害之危險，請求
    確認系爭車輛自97年3月27日起已非原告所有，為有理由，
    應予准許。　　　
五、本件事證已臻明確，兩造其餘攻擊防禦或舉證，核與判決結
    果不生影響，無贅述必要。另被告於答辯狀之答辯聲明提及
    確認系爭車輛非被告所有，及到庭陳稱：伊於106年間將系
    爭車輛出售他人，系爭車輛已非其所有云云，則係被告與該
    名網路交易第三人間買賣事宜是否成立之問題，與原告無涉
    ，不在本件審理及調查之範圍，應由被告另行起訴，併此敘
    明。　　　　
六、按法院為終局判決時，應依職權為訴訟費用之裁判，此民事
    訴訟法第87條第1項定有明文。本件訴訟除原告支出第一審
    裁判費用1,000元外，兩造並無其餘費用支出，是本件訴訟
    費用額確定為1,000元。 　
七、據上論結，本件原告之訴為有理由，依民事訴訟法第436條
    第2項、第78條、第87條第1項，判決如主文。　　　　　
中　　華　　民　　國　　110 　年　　11　　月　　23　　日
                  臺灣臺南地方法院新市簡易庭
　　　　　　　　　　　　　　　　　  法  官　許蕙蘭　　　
以上正本係照原本作成。
如對本判決上訴，應於判決送達後20日內向本院提出上訴狀（須
附繕本），若委任律師提起上訴者，應一併繳納上訴審裁判費，
否則本院得不命補正逕行駁回上訴。
中　　華　　民　　國　　110 　年　　11　　月　　23　　日
            　　　　                書記官  徐毓羚